【裁判字號】    97,審易,461
【裁判日期】    971124
【裁判案由】    詐欺
【裁判全文】
臺灣士林地方法院刑事判決             97年度審易字第461號
公  訴  人  臺灣士林地方法院檢察署檢察官
被      告  壬○○
上列被告因詐欺案件，經檢察官提起公訴（九十七年度偵字第一
０八０八、一三一一四、一三一一五、一三一二二、一三一五三
、一三一七八、一三二五九號），本院判決如下：
    主  文
本件公訴不受理。
    理  由
一、公訴意旨略以：被告壬○○明知詐欺集團等不法份子經常利
    用他人存款帳戶存摺、提款卡、密碼轉帳等方式，獲取不法
    利益並逃避執法人員之追查，且因缺錢亟需找工作，明知應
    徵工作不須提供自己申辦之存摺、提款卡、密碼等資料，又
    不知所應徵之工作地點、行號名稱，僅以電話聯絡即予以僱
    用，依其社會經驗，應有相當之智識程度足以辨識顯不合常
    理及可預見其提供帳戶之存摺、提款卡、密碼等供他人使用
    ，將可能幫助他人從事詐欺取財之犯行，仍以縱使如此亦不
    違反其本意之幫助詐欺取財犯意，於民國九十七年七月十六
    日二十一時許，看見自由時報求職廣告，與某真實年籍姓名
    不詳自稱「李經理」之詐欺集團成員聯絡，相約在臺北市○○區○○街（起訴書誤載為懷恩街）之「漢堡王速食店」，
    將其申辦之第一商業銀行天母分行（下稱第一銀行）帳號：
    00000000000 號帳戶、中華郵政北投石牌郵局（下稱中華郵
    政）帳號：00000000000000號（起訴書誤載為000000000000
    000 號）帳戶、金融卡、密碼交付予「李經理」指派之另一
    真實年籍姓名不詳、自稱「小吳」之成年詐欺集團成員，提
    供予該詐欺集團使用，嗣該詐欺集團分別基於詐欺取財之犯
    意：(一)於九十七年七月十七日十八時四十五分許，撥打電話
    向庚○○佯稱為購物網站賣家，並詐稱：因作業疏失，其必
    須在郵局帳戶把錢領出來，再存錢至對方帳戶云云，致庚○○陷於錯誤，而依指示操作分別匯出新臺幣（下同）八萬八
    千元及二千元至壬○○上開第一銀行帳戶；(二)於九十七年七
    月十七日二十一時三十分許，撥打電話向丙○○佯稱為雅虎
    拍賣賣家，並詐稱：業務疏失要其取消分期付款云云，再遭
    另一佯稱為郵局人員之詐欺集團成員詐稱：欲取消扣款作業
    必須至ATM 操作云云，致丙○○陷於錯誤，而依指示操作匯
    出五千二百二十元至壬○○上開中華郵政帳戶；(三)於九十七
    年七月十七日二十二時許，撥打電話向己○○佯稱為雅虎拍
    賣賣家，並詐稱：超商人員拿錯分期付款單，必須至提款機
    操作取消云云，致己○○陷於錯誤，而依指示操作匯出八千
    零十七元至壬○○上開中華郵政帳戶；(四)於九十七年七月十
    七日二十二時許，撥打電話向辛○○佯稱為雅虎拍賣賣家，
    並詐稱：扣款有問題云云，再遭另一佯稱為銀行人員之詐欺
    集團成員詐稱：欲取消扣款作業必須至ATM 操作云云，致辛○○陷於錯誤，而依指示操作匯出七千二百二十三元至壬○○上開中華郵政帳戶；(五)於九十七年七月十七日二十二時三
    十五分許撥打電話向丁○○佯稱為雅虎拍賣賣家，並詐稱：
    付款作業有錯，變成分期付款云云，致丁○○陷於錯誤，而
    依指示操作匯出三千七百六十三元至壬○○上開中華郵政帳
    戶；(六)於九十七年七月十七日二十三時許，撥打電話向戊○○佯稱為網路拍賣賣家，並詐稱：付款方式操作錯誤，必須
    至提款機更改云云，致戊○○陷於錯誤，而依指示操作匯出
    一萬七千零八十元至壬○○上開中華郵政帳戶；(七)於九十七
    年七月十七日二十二時四十九分許，撥打電話向乙○○佯稱
    為雅虎拍賣賣家，並詐稱：其簽收帳款簽到分期付款，須至
    ATM 取消扣款云云，致乙○○陷於錯誤，而依指示操作匯出
    一萬一千零十三元至壬○○上開中華郵政帳戶。嗣因庚○○
    、丙○○、己○○、辛○○、丁○○、戊○○、乙○○發覺
    受騙報警，始循線查獲上情，因認被告涉犯刑法第三十條第
    一項、第三百三十九條第一項之幫助詐欺罪嫌等語。
二、按同一案件繫屬於有管轄權之數法院者，由繫屬在先之法院
    審判之。但經共同之直接上級法院裁定，亦得由繫屬在後之
    法院審判，刑事訴訟法第八條定有明文。而依刑事訴訟法第
    八條之規定不得為審判者，應諭知不受理之判決，並得不經
    言詞辯論為之，刑事訴訟法第三百零三條第七款、第三百零
    七條分別定有明文。
三、查被告壬○○明知將自己或他人銀行帳戶提供他人使用而成
    為人頭帳戶，依一般社會生活之通常經驗，可預見將成為不
    法集團收取他人受騙款項之用，而幫助他人從事詐欺取財犯
    罪，惟因缺錢花用，竟仍不違背其本意，基於幫助詐欺取財
    之不確定故意，於九十七年七月十五日某時許，在臺北市○○區○○街上之「漢堡王速食店」，將其所申辦之玉山銀行
    天母分行帳號：0000000000000 號帳戶之存摺、提款卡及密
    碼等物，交付予某真實年籍姓名不詳之詐欺集團成年男子。
    而上開成年男子同屬不法犯罪集團成員，嗣該犯罪集團取得
    被告之上開帳戶存摺等物後，其成員間基於意圖為自己不法
    所有之犯意聯絡，由該犯罪集團某不詳成員，於九十七年七
    月十七日二十時許，在不詳地點，撥打電話予陳雪姿，佯稱
    ：伊係YAHOO 奇摩購物網站客服人員，陳雪姿有一筆一千一
    百五十七元交易必須做線上取消動作等語，要陳雪姿持提款
    卡前往附近郵局或銀行提款機依指示操作，致陳雪姿陷於錯
    誤而依指示前往提款機操作後，將二萬九千九百八十六元款
    項匯入壬○○上開玉山銀行帳戶內等情，業經臺灣臺北地方
    法院檢察署檢察官於九十七年十月二十八日以九十七年度偵
    字第二００八五號聲請簡易判決處刑（見卷附聲請簡易判決
    處刑書），於九十七年十一月四日繫屬臺灣臺北地方法院，
    為該院九十七年度簡字第四三三八號案件審理中，有該案聲
    請簡易判決處刑書及臺灣高等法院被告前案紀錄表各一份在
    卷可稽。查前開經檢察官起訴之犯罪事實，業經被告於本院
    準備程序時供認不諱，又上開第一銀行、中華郵政及玉山銀
    行等帳戶，係被告於同一時間交付予詐欺集團成員（見當日
    準備程序筆錄），故除遭詐欺集團詐騙之被害人人別、被告
    交付詐欺集團所使用之金融帳戶及被害人受騙匯款之帳戶外
    ，詐欺集團利用為詐欺之手法，均核與本案檢察官提起公訴
    之犯罪事實相同。至被告究係於九十七年七月十五日或九十
    七年七月十六日將上揭三帳戶交付予詐欺集團，與本案之起
    訴書間雖有不同，惟此或係因被告前後陳述記憶有誤而生之
    差異，自不足影響同一案件之認定。是被告係以一交付三帳
    戶予詐欺集團之行為，幫助同一詐欺集團向不同之被害人詐
    取財物，被告提供帳戶之行為僅有一個，應僅論以一幫助詐
    欺取財之行為，至於詐欺集團成員分別向不同人行騙，正犯
    之罪數並不影響被告行為之罪數，被告被訴前開八犯罪事實
    ，要屬實質上一罪之關係。公訴人就同一案件於九十七年十
    月二十一日以九十七年度偵字第一０八０八、一三一一四、
    一三一一五、一三一二二、一三一五三、一三一七八及一三
    二五九號提起公訴，而於九十七年十一月十一日始繫屬於本
    院，有本院收狀章蓋在卷附之臺灣士林地方法院檢察署九十
    七年十一月十一日甲○清社九七偵一０八０八字第一二五五
    八號函上可證，依照前開規定，應由繫屬在先之臺灣臺北地
    方法院審理，本件應不經言詞辯論，逕為不受理之判決。
據上論斷，應依刑事訴訟法第三百零三條第七款、第三百零七條
，判決如主文。
中    華    民    國    97    年    11    月    24    日
                  刑事第一庭審判長法  官  洪英花
                                  法  官  王沛雷
                                  法  官  周明鴻
以上正本證明與原本無異。
如不服本判決應於收受判決後10日內向本院提出上訴書狀，並應
敘述具體理由；其未敘述上訴理由者，應於上訴期間屆滿後20日
內向本院補提理由書（均須按他造當事人之人數附繕本）「切勿
逕送上級法院」。
                                  書記官  丁梅芬
中    華    民    國    97    年    11    月    24    日


司法院資訊處製作；財團法人民間司法改革基金會備份。
